---
title: "RNA_regression"
output: html_document
---

```{r setup, include=FALSE}
knitr::opts_chunk$set(echo = TRUE)
library(caret)
library(neuralnet)
library(MASS)
library(dplyr)
```

```{r load_data, echo=FALSE}
#train data ya tiene el 70 y test_data el 30%
train_data <- read.csv("../train_final.csv")
test_data <- read.csv("../test_final.csv")
```

9. Seleccione ahora el SalesPrice como variable respuesta.
```{r selection, echo=FALSE}
seleccionar_numericas <- function(data) {
  # Identificar columnas numéricas
  numericas <- sapply(data, is.numeric)
  # Filtrar y eliminar columnas no numéricas
  data_numericas <- data[, numericas]
  # Eliminar columnas con muchos NA 
  data_numericas <- data_numericas[, colSums(is.na(data_numericas)) < nrow(data_numericas) * 0.5]
  return(data_numericas)
}

# Aplicar a train y test
train_numericas <- seleccionar_numericas(train_data)
test_numericas <- seleccionar_numericas(test_data)

# Verificar las variables seleccionadas
names(train_numericas)
names(test_numericas)

```



```{r data_processing, echo=FALSE}

# valores na
preproc <- preProcess(train_numericas, method = c("medianImpute", "center", "scale"))
train_processed <- predict(preproc, train_numericas)
test_processed <- predict(preproc, test_numericas)

# revisar que no hayan na
sum(is.na(train_processed))
sum(is.na(test_processed))
```

10. Genere dos modelos de regresión con redes neuronales con diferentes topologías y
funciones de activación para predecir el precio de las casas.

```{r rna_model1, echo=FALSE}
# Fórmula: todas las variables numéricas excepto "Id" para predecir "SalePrice"
formula <- as.formula(paste("SalePrice ~", 
                           paste(names(train_processed)[!names(train_processed) %in% c("Id", "SalePrice")], 
                           collapse = " + ")))

# Entrenar
set.seed(123)
modelo <- neuralnet(
  formula,
  data = train_processed,
  hidden = c(5, 3),  # Dos capas ocultas con 5 y 3 neuronas
  linear.output = TRUE,  # Para regresión
  act.fct = "logistic",  # Función de activación
  threshold = 0.1  # Umbral de convergencia
)

# Graficar la red
plot(modelo)

```

```{r rna_model1_eval, echo=FALSE}
# Predecir en test_processed (asegúrate de que no tenga "SalePrice")
test_processed_data <- select(test_processed, -c("SalePrice"))
predicciones_test <- predict(modelo, test_processed_data)

# Calcular métricas (RMSE y R²)
rmse <- sqrt(mean((predicciones_test - test_processed$SalePrice)^2))
r2 <- cor(predicciones_test, test_processed$SalePrice)^2

cat("RMSE:", rmse, "\nR²:", r2)

#Obtener los parámetros de normalización de SalePrice
media_saleprice <- mean(train_data$SalePrice)
sd_saleprice <- sd(train_data$SalePrice)

# Desnormalizar las predicciones y los valores reales
predicciones_dolares <- predicciones_test * sd_saleprice + media_saleprice
real_dolares <- test_processed$SalePrice * sd_saleprice + media_saleprice

#Calcular RMSE en dólares
rmse_dolares <- sqrt(mean((predicciones_dolares - real_dolares)^2))
cat("\nRMSE en dólares:", rmse_dolares)

```

El modelo que implementamos utiliza una red neuronal con dos capas ocultas. Tiene 5 neuronas en la primera capa y 3 en la segunda. Esta configurada para regresión para poder predecir sobre el precio de las casas y elegimos la función de activación logística porque, aunque es común en clasificación, también puede funcionar en regresión cuando los datos están normalizados. Con el parámetro linear.output = TRUE asegure la naturaleza lineal de la predicción, algo muy imoprtant para hacer modelos de regresión. utilizando redes.  Además, colocamos un umbral de convergencia de 0.1 para detener el entrenamiento si la reducción del error es mínim. Esto es importante también ya que puede ayudarnos a reducir sobreajuste.

Los resultados muestran un R² de 0.793. Esto quiere decir que el modeloexplica casi el 80% de la variabilidad en los precios. Esto es un desempeño considerado bueno para el primer intento. Sin embargo, el RMSE en dólares de casi 39k dólares, indica que hay una desviación considerable del valor real. Si bien esto es mejor que un modelo aleatorio, sigue siendo un margen alto para decisiones financieras críticas. No obstante, es importante menconar que este número puede ser considerado válido, dada la gran variedad de datos y precios distintos en el set de datos. En comparación con otros enfoques, como regresión lineal o árboles de decisión, esta red neuronal captura relaciones no lineales en los datos, pero podría optimizarse aún más.

11. Compare los dos modelos de regresión y determine cuál funcionó mejor para predecir el precio de las casas.


12. Analice si no hay sobreajuste en los modelos. Use para esto la curva de aprendizaje.


13. Para el modelo elegido de regresión tunee los parámetros y discuta si puede mejorar
todavía el modelo sin llegar a sobre ajustarlo. 

