---
title: "KNN_clasification"
author: "Irving"
date: "2025-03-20"
output: html_document
---

```{r setup, include=FALSE}
knitr::opts_chunk$set(echo = TRUE, message = F, warning = F)
```

```{r cargando paquetes, message=FALSE, warning=FALSE}
library(GGally)
library(dplyr)
library(tidyverse)
library(class)
library(ggplot2)
library(caret)
```


```{r load_data, include=FALSE}
#train data ya tiene el 70 y test_data el 30%
train_data <- read.csv("train_final.csv")
test_data <- read.csv("test_final.csv")
```

```{r remove_na_columns, include=FALSE}
pct_na <- sapply(train_data, function(x) mean(is.na(x))*100)
drop_cols <- names(pct_na[pct_na > 75])
train_data <- train_data %>% select(-all_of(drop_cols))
test_data  <- test_data  %>% select(-all_of(drop_cols))
```

```{r discretization, include=FALSE}
breaks <- quantile(train_data$SalePrice, probs = c(0,1/3,2/3,1), na.rm=TRUE)
labels <- c("barata","estandar","cara")

train_data$CategoriaPrecio <- cut(train_data$SalePrice, breaks=breaks, labels=labels, include.lowest=TRUE)
test_data$CategoriaPrecio  <- cut(test_data$SalePrice,  breaks=breaks, labels=labels, include.lowest=TRUE)

```


```{r process_data, echo=FALSE}

numeric_cols <- train_data %>% select(where(is.numeric)) %>% names()

all_cat <- train_data %>% select(where(~!is.numeric(.))) %>% names()
valid_cat <- all_cat[
  sapply(all_cat, function(col) n_distinct(train_data[[col]]) > 1 && n_distinct(test_data[[col]]) > 1)
]

preNum <- preProcess(train_data[numeric_cols], method="medianImpute")
train_data[numeric_cols] <- predict(preNum, train_data[numeric_cols])
test_data[numeric_cols]  <- predict(preNum, test_data[numeric_cols])

encoder <- dummyVars(~ ., data=train_data[valid_cat], fullRank=TRUE)
train_cat <- predict(encoder, train_data[valid_cat]) %>% as.data.frame()
test_cat  <- predict(encoder, test_data[valid_cat])  %>% as.data.frame()

missing <- setdiff(names(train_cat), names(test_cat))
test_cat[missing] <- 0
test_cat <- test_cat[names(train_cat)]

train_encoded <- bind_cols(train_data[numeric_cols], train_cat, CategoriaPrecio=train_data$CategoriaPrecio)
test_encoded  <- bind_cols(test_data[numeric_cols],  test_cat,  CategoriaPrecio=test_data$CategoriaPrecio)

```


```{r scaling, echo=FALSE}
predictors <- select(train_encoded, -CategoriaPrecio)
nzv <- nearZeroVar(predictors)
if(length(nzv) > 0) {
  predictors <- predictors[ , -nzv]
  test_predictors <- select(test_encoded, -CategoriaPrecio)[ , -nzv]
} else {
  test_predictors <- select(test_encoded, -CategoriaPrecio)
}

preProc <- preProcess(predictors, method = c("center","scale"))

train_scaled <- predict(preProc, predictors)
test_scaled  <- predict(preProc, test_predictors)

train_scaled[is.na(train_scaled)] <- 0
test_scaled[is.na(test_scaled)]   <- 0

response <- train_encoded$CategoriaPrecio

stopifnot(sum(is.na(train_scaled)) == 0, sum(is.na(test_scaled)) == 0)
```

4. Haga un modelo de clasificación, use la variable categórica que hizo con el precio de las casas (barata, media y cara) como variable respuesta.   
 
```{r knn_model, echo=FALSE}
set.seed(123)
knn_pred <- knn(train = train_scaled, test = test_scaled, cl = response, k = 10)
test_encoded$Pred_KNN <- knn_pred

cat("Distribución de clases (reales):\n")
print(table(test_encoded$CategoriaPrecio))
cat("\nDistribución de clases (predichas):\n")
print(table(test_encoded$Pred_KNN))

```
5. Utilice los modelos con el conjunto de prueba y determine la eficiencia del algoritmo para predecir y clasificar.
6. Haga un análisis de la eficiencia del modelo de clasificación usando una matriz de confusión. Tenga en cuenta la efectividad, donde el algoritmo se equivocó más, donde se equivocó menos y la importancia que tienen los errores. 
```{r test_model, echo=FALSE}
cm <- confusionMatrix(test_encoded$Pred_KNN, test_encoded$CategoriaPrecio)
print(cm)
cat("Accuracy:", cm$overall["Accuracy"], "\n")

```
7. Analice el modelo. ¿Cree que pueda estar sobreajustado? 
```{r overfitting_check, echo=FALSE}
train_pred <- knn(train = train_scaled, test = train_scaled, cl = response, k = 10)
train_encoded$Pred_KNN <- train_pred

train_cm <- confusionMatrix(train_pred, train_encoded$CategoriaPrecio)
test_cm  <- confusionMatrix(test_encoded$Pred_KNN, test_encoded$CategoriaPrecio)

cat("Train performance\n")
print(train_cm$overall[c("Accuracy","Kappa")])
cat("\nTest performance\n")
print(test_cm$overall[c("Accuracy","Kappa")])

```