---
title: "KNN_REGRESION"
output: html_document
---

```{r setup, include=FALSE}
knitr::opts_chunk$set(echo = TRUE, message = F, warning = F)
```

```{r cargando paquetes, message=FALSE, warning=FALSE}
library(GGally)
library(dplyr)
library(tidyverse)
library(class)
library(ggplot2)
library(caret)
```


```{r load_data, include=FALSE}
train_data <- read.csv("train_final.csv")
test_data <- read.csv("test_final.csv")
```

```{r remove_na_columns}
porcentaje_na <- sapply(train_data, function(x) sum(is.na(x)) / length(x)) * 100

columnas_a_eliminar <- names(porcentaje_na[porcentaje_na > 75])
print(columnas_a_eliminar)

train_data <- train_data[, !names(train_data) %in% columnas_a_eliminar]
test_data <- test_data[, !names(test_data) %in% columnas_a_eliminar]
```

```{r process_empty}}
numeric_columns <- train_data %>% select(where(is.numeric)) %>% names ()

preProc_num_train <- preProcess(train_data[, numeric_columns], method = "medianImpute")
preProc_num_test <- preProcess(test_data[, numeric_columns], method = "medianImpute")

```

## 1.Elabore un modelo de regresión usando K nearest Neighbors (KNN), el conjunto de entrenamiento y la variable respuesta SalesPrice. Prediga con el modelo y explique los resultados a los que llega. Asegúrese que los conjuntos de entrenamiento y prueba sean los mismos de las entregas anteriores para que los modelos sean comparables.


## Analice los resultados del modelo de regresión usando KNN. ¿Qué tan bien le fue prediciendo? Utilice las métricas correctas.

